臺灣宜蘭地方法院刑事判決
111年度交訴字第53號
公  訴  人  臺灣宜蘭地方檢察署檢察官
被      告  王予彥


上列被告因過失致死等案件，經檢察官提起公訴（111年度調偵
字第211、227號），被告於準備程序中就被訴事實為有罪之陳述
，經本院裁定改以簡式審判程序審理，並判決如下：
    主  文
王予彥犯無照駕車過失致死罪，處有期徒刑柒月。緩刑伍年，並
應依附件本院一一一年度交附民字第六十三號和解筆錄履行賠償
義務。
    犯罪事實
一、王予彥未領有自用小客車之駕駛執照，於民國110年11月21
    日18時許，駕駛車牌號碼000-0000號自用小客車，沿宜蘭縣壯
    圍鄉壯濱路5段由北往南方向行駛，行經上開路段310號加油站
    前之交岔路口時(下稱本案路口)，本應注意行駛至無號誌之交
    岔路口應減速慢行，並作隨時停車之準備，而依當時天候晴、柏
    油路面乾燥、無缺陷、無障礙物、視距良好，並無不能注意之
    情形，竟疏未注意，未減速反超速行駛，而未注意車前狀況
    貿然穿越本案路口，適有陳永騎乘車牌號碼000-000號普通重
    型機車，於本案路口處欲自加油站前起駛穿越車道，亦疏未
    注意機車起駛前應注意前後左右有無障礙或車輛行人，及行經無
    號誌之交岔路口，應注意右側行進中車輛行駛動態並停讓車
    輛先行，未顯示方向燈即貿然穿越本案路口，兩車發生碰撞，
    陳永所騎乘機車倒地滑行後與潘力嘉所騎乘車牌號碼000-00
    00號重型機車再次發生碰撞（業據撤回告訴，此部分不另為
    公訴不受理之諭知，詳後述），致陳永因此受有肺門撕裂傷
    、血胸等傷害，經送醫後仍於同日18時34分許因低血容休克
    不治死亡。王予彥於肇事後停留在現場，並於警員前往現場
    處理車禍事宜時，當場向警員承認其為肇事人，自首而接受
    裁判。
二、案經陳永之配偶及子女鄧雪恒、陳祈男、陳婉青訴由宜蘭縣
    政府警察局礁溪分局報告臺灣宜蘭地方檢察署檢察官偵查起
    訴。
    理  由
一、上揭犯罪事實，業據被告王予彥於警詢、檢察官偵訊及本院
    審理時均坦承不諱，核與證人即告訴人鄧雪恒、潘力嘉於警
    詢及檢察官偵訊時、告訴人陳祈男於檢察官偵訊時指述之情
    節相符，並有消防機關救護紀錄表、宜蘭縣○○○○○○○○○道○○○
    ○○○○○○道○○○○○○○○○○0○0○0○0○○路○○○○○○○○號查詢汽車駕駛
    人資料、宜蘭縣政府警察局舉發違反道路交通管理事件通知
    單、臺灣宜蘭地方檢察署勘（相）驗筆錄、檢驗報告書、相
    驗屍體證明書、法務部法醫研究所110年12月28日法醫理字
    第11000083990號函暨所附解剖報告書暨鑑定報告書、交通
    部公路總局臺北區監理所基宜區車輛行車事故鑑定會基宜區000000
    0案鑑定意見書、交通部公路總局車輛行車事故鑑定覆議會00
    00000案覆議意見書各1份、監視器、行車紀錄器錄影擷取畫
    面暨現場照片53張在卷可稽，足認被告任意性之自白與事實
    相符，可以採信。是本件事證明確，被告犯行堪予認定，應
    予依法論科。
二、核被告所為，係犯道路交通管理處罰條例第86條第1項、刑
    法第276條之過失致死罪。查被告無照駕駛因而致被害人死
    亡，其所犯過失致死罪，應依道路交通管理處罰條例第86條
    第1項之規定，加重其刑。又被告於車禍發生後，停留在肇
    事現場，在有偵查犯罪權限之機關或公務員尚不知何人為肇
    事者前，於警員前來處理時，向員警自首為肇事駕駛人，並
    接受裁判等情，有宜蘭縣政府警察局礁溪分局交通分隊道路
    交通事故肇事人自首情形紀錄表1份（見相字卷第29頁）存
    卷可查，被告對於未發覺之犯罪自首而有願接受裁判之意，
    符合自首要件，爰依刑法第62條前段之規定，減輕其刑，並
    依法先加後減之。
三、爰以行為人之責任為基礎，審酌被告前無任何科刑紀錄，有
    臺灣高等法院被告前案紀錄表1份在卷可稽，素行尚佳，未
    依規定，無駕駛執照駕駛自用小客車上路，其行為已不可取
    ，且其疏未遵循前述交通法規，未注意車前狀況並超速行駛
    ，因而肇事，致使被害人喪失寶貴生命，對頓失至親之被害
    人家屬而言誠屬無可彌補之傷痛，足見被告犯罪所生危害非
    輕；復念及被告於本案行為時年僅23歲，已與被害人家屬鄧
    雪恒、陳祈男、陳婉青達成和解，有和解筆錄1份在卷可稽
    （見本院卷第67-68頁），兼衡被告就本件車禍發生之過失
    程度，且被害人亦有前揭所示之過失情形；暨被告自陳國中
    畢業之智識程度，從事室內裝潢工作、未婚之家庭生活經濟
    狀況（見本院卷第110頁）等一切情狀，量處如主文所示之
    刑。
四、又被告前未曾因故意犯罪受有期徒刑以上刑之宣告，有臺灣
    高等法院被告前案紀錄表在卷可按，茲念其僅因一時不慎，
    致罹刑典，犯後業與告訴人及被害人家屬達成和解，告訴人
    及被害人家屬均表示同意給予緩刑之宣告(見本院卷第74頁)
    ，信其經此偵審程序、科刑教訓後，應知所警惕，信無再犯
    之虞，是本院認被告所宣告之刑以暫不執行為適當，爰依刑
    法第74條第1項第1款規定，併予宣告緩刑5年。又為督促被
    告履行上開和解內容，認有依刑法第74條第2項第3款之規定
    ，命被告於緩刑期內應依附件之本院111年度交附民字第63
    號和解筆錄履行賠償義務之必要，故併為此附負擔之宣告。
    至被告倘於緩刑期間，違反上開所定負擔情節重大，足認原
    宣告之緩刑難收其預期效果，而有執行刑罰之必要，得依刑
    法第75條之1第1項第4款規定，撤銷緩刑之宣告，附此敘明
    。
五、公訴意旨雖另以被告因上開過失致告訴人潘力嘉因而受到左
    肩挫傷、右膝擦挫傷之傷害，因認被告另涉犯刑法第284條
    前段之過失傷害罪嫌等語。惟被告嗣與告訴人潘力嘉成立調
    解，並經告訴人潘力嘉具狀撤回刑事告訴，有宜蘭縣壯圍鄉
    調解委員會調解筆錄、聲請撤回告訴狀附卷可參（見本院卷
    第41、43頁），就此部分原應依刑法第303條第3款規定為公
    訴不受理之諭知，然公訴意旨係認此部分如成立犯罪，與被
    告前述經本院論罪科刑之過失致死犯行間，具有想像競合犯
    之裁判上一罪關係，爰不另為公訴不受理之諭知。
據上論斷，應依刑事訴訟法第273條之1第1項、第299條第1項前
段，道路交通管理處罰條例第86條第1項，刑法第11條前段、第2
76條、第62條前段、第74條第1項第1款、第74條第2項第3款，刑
法施行法第1條之1第1項，判決如主文。
本案經檢察官吳舜弼提起公訴及到庭執行職務。
中　　華　　民　　國　　111 　年　　12　　月　　14　　日
                  刑事第三庭  法  官 劉芝毓
以上正本證明與原本無異。
如不服本判決應於收受送達後20日內向本院提出上訴書狀，並應
敘述具體理由；其未敘述上訴理由者，應於上訴期間屆滿後二十
日內向本院補提理由書(均須按他造當事人之人數附繕本)「切勿
逕送上級法院」。
　　　　　　　　　　　        書記官 蕭亦倫
中　　華　　民　　國　　111 　年　　12　　月　　14　　日
附錄本案論罪科刑法條：
道路交通管理處罰條例第86條第1項
汽車駕駛人，無駕駛執照駕車、酒醉駕車、吸食毒品或迷幻藥駕
車、行駛人行道或行經行人穿越道不依規定讓行人優先通行，因
而致人受傷或死亡，依法應負刑事責任者，加重其刑至二分之一
。
中華民國刑法第276條
因過失致人於死者，處5年以下有期徒刑、拘役或50萬元以下罰
金。　
                                                  附件
                  和　解　筆　錄
                          111年度交附民字第63號  仁股
原      告　 鄧雪恒  住宜蘭縣○○鄉○○路0段000號
原      告　 陳祈男  住宜蘭縣○○鄉○○路0段000號
原      告   陳婉青  住宜蘭縣○○鄉○○路0段000號
被      告　 王予彥  住宜蘭縣○○鄉○○路0段000巷00號2樓
上列當事人間111年度交附民字第63號就本院111年度交訴字第53
號過失致死等一案刑事附帶民事訴訟事件，於民國111年11月2日
上午11時40分在本院刑事第三法庭公開審判時，試行和解成立。
茲記其大要如下：
一、出席人員：
    法　官　劉芝毓
    書記官　蕭亦倫
    通　譯　劉興邦
二、到庭和解關係人：
    原      告　 鄧雪恒  到
    原      告　 陳祈男  到
    原      告   陳婉青  到
    被      告   王予彥  到
    調 解委 員   游瑞源  到
三、和解成立內容：
（一）被告願各給付原告新臺幣（下同）肆拾萬元（不含強制責
      任險）。給付方式如下：民國111年11月15日前給付拾伍
      萬元，111年12月15日、112年1月15日、112年2月15日前
      各給付肆萬元，112年3月給付貳萬元，餘款玖拾壹萬元，
      自112年4月起於每月15日前給付壹萬元，至全部清償完畢
      為止。上開各期款項均匯入中華郵政股份有限公司宜蘭中
      山路郵局、戶名：鄧雪恒、帳號：00000000000000號帳戶
      內。以上如有一期未履行，視為全部到期。
（二）兩造其餘請求拋棄。
（三）訴訟費用各自負擔。
四、上開筆錄當庭交關係人閱覽/朗讀並無異議後簽押
                      原    告 陳祈男
                      原    告 陳婉青
                      原    告 鄧雪恒
                      被    告 王予彥
                      調解委員 游瑞源
中　　華　　民　　國　 111　　年　　11　　月　　2 　　日
                  臺灣宜蘭地方法院刑事第三庭
                      書 記 官 蕭亦倫
                      法　  官 劉芝毓
以上正本證明與原本無異。
　　　　　　　　　　　書 記 官 蕭亦倫
中　　華　　民　　國　　111 　年　　11　　月　　2 　　日